臺灣臺南地方法院刑事判決　　　　　　　 95年度訴字第340號
　　公　訴　人　臺灣臺南地方法院檢察署檢察官
　　被　　　告　丁○○
　　　　　　　　　　　　現另案於臺灣臺南監獄執行中
　　選任辯護人　洪梅芬律師
　　　　　　　　李季錦律師
　　　　　　　　涂欣成律師
上列被告因違反毒品危害防制條例案件，經檢察官提起公訴（94
年度偵字第4668號），本院判決如下
    主  文
丁○○連續轉讓第二級毒品，處有期徒刑拾月，減為有期徒刑伍
月，扣案之安非他命壹包（毛重壹點伍伍公克）沒收銷燬之；又
意圖販賣而持有第一級毒品，處有期徒刑拾貳年，扣案之海洛因
貳拾柒包（驗餘淨重柒拾點參肆公克、純質淨重貳伍點柒貳公克
）沒收銷燬之，扣案之海洛因外包裝袋貳拾柒只（重壹伍點陸捌
公克）、電子磅秤壹台、夾鍊袋貳包、行動電話貳支（門號0000
000000、0000000000號）均沒收。應執行有期徒刑拾貳年貳月，
扣案之安非他命壹包（毛重壹點伍伍公克）、海洛因貳拾柒包（
驗餘淨重柒拾點參肆公克、純質淨重貳伍點柒貳公克）均沒收銷
燬之，扣案之海洛因外包裝袋貳拾柒只（重壹伍點陸捌公克）、
電子磅秤壹台、夾鍊袋貳包、行動電話貳支（門號0000000000、
0000000000號）均沒收。
被訴販賣第二級毒品部分無罪。
    事  實
一、丁○○於民國93年2月間某日，向不詳姓名人販入第二級毒
    品安非他命後，在臺南市某處，將之分裝成小包裝後，竟基
    於轉讓第二級毒品之概括犯意，首於93年2月間某日，在臺
    南市○區○○路109巷116號住處樓下，將安非他命一小包（
    價值約新台幣三、四千元）無償轉讓予王敏鈺；繼於93年6
    月間某日，先後二次在台南市某處，將安非他命各小一包（
    合計重約二、三錢）無償轉讓予辛文炳。
二、丁○○復於94年4月8日上午，在臺南縣仁德鄉○○路○段628
    號4樓租屋處，為供自己施用，向綽號「阿川」之不詳姓名
    男子，以新台幣（以下同）十餘萬元販入第一級毒品海洛因
    二十七包（其中二分半包裝共二十三小包、五分包裝共二小
    包及二大包，驗餘淨重合計七十點三四公克，純度百分之三
    十六點五七，純質淨重二十五點七二公克）、電子磅秤一台
    、夾鍊袋二包。旋因思及上開毒品供自己施用後尚有剩餘，
    且毒品開銷頗大，遂另行起意販賣上開毒品，意圖販賣而持
    有上開毒品。
三、嗣於94年4月8日下午3時30分許，為警在上開租屋處查獲，
    扣得其所有之安非他命一包（毛重一點五五公克）、上開二
    十七包海洛因、供其意圖販賣海洛因用之電子磅秤一台、夾
    鍊袋二包、行動電話貳支（門號0000000000、0000000000號
    ）及其供施用毒品用之吸管二支、吸食器一組等物。
四、案經台南縣警察局報請台灣台南地方法院檢察署檢察官偵查
    起訴。
    理  由
甲、證據能力方面：
    本件下採證據，其中證人辛文炳、王敏鈺、甲○○於偵查中
    之證述，雖係被告以外之人於審判外之陳述，惟業經具結，
    且本院亦查無該等言詞陳述作成時，有何顯不可信之不適當
    情況，依照同法第一百五十九條之一第二項之規定，自得採
    為本案認定犯罪事實之證據；又法務部調查局94年6月10 日
    調科壹字第200005529號毒品鑑定報告書係公務員職務上製
    作之證明文書，本院查無該等文書有何故意登載不實之顯不
    可信之情況，依照同法第一百五十九條之四第一款之規定自
    得採為本案認定犯罪事實之證據；又被告丁○○使用門號
    0000000000號、0000000000號之行動電話監聽譯文三份，係
    依據臺灣臺南地方法院檢察署93年乙○惟明監續字第00
    0107、000211、000295號所製作，係依法定程序執行通訊監
    察所取得之派生證據，有通訊監察書三份在卷可稽，而上開
    被告於審判中經本院就上揭通訊監聽譯文令其辯認時，並不
    否認監聽譯文之內容為真正，則該監聽譯文自得採為本案認
    定犯罪事實之證據（最高法院九十五年度台上字第三一二八
    號判決意旨參照）。
乙、有罪部分：
一、認定事實方面：
(一)、上開事實欄一所示事實，業據被告丁○○於審理中坦承不諱
    （見本院卷第二五七頁），核與證人王敏鈺、辛文炳於偵查
    中結證情節相符（見偵卷第三十四至三十五頁、第九十頁）
    ，並有安非他命一小包（毛重一點五五公克）扣案（扣押物
    品清單見院卷第十九頁）可資佐證。此部分罪證明確，被告
    丁○○犯行堪以認定。
(二)、上開事實欄二所示事實，亦據被告丁○○於審理中坦承不諱
    （見本院卷第二五八至二六０頁），並有其意圖供販賣毒品
    用之毒品海洛因二十七小包（驗餘淨重七○點三四公克，純
    值淨重二五點七二公克）、電子磅秤一台、夾鍊袋二包、行
    動電話二支（門號0000000000號、0000000000號）扣案（扣
    押物品清單見院卷第十八頁）可資佐證，且扣案之白粉經送
    法務部調查局鑑定結果均驗出含有第一級毒品海洛因成分，
    有該局94年6月10日毒品鑑定報告書乙份（見偵卷第八十七
    頁）附卷足憑。此部分亦罪證明確，被告此部份犯行堪以認
    定。
二、新舊法比較適用方面：
    查被告行為後，刑法已於九十四年二月二日修正公布，並於九
    十五年七月一日生效施行。按行為後法律有變更者，適用行為
    時之法律。但行為後之法律有利於行為人者，適用最有利於行
    為人之法律，修正後刑法第二條第一項定有明文。茲比較本案
    所涉新舊刑法如下：
(一)、刑法第五十六條之連續犯規定，業經刪除，則被告丁○○所
    犯連續轉讓第二級毒品罪名，依新法應依數罪併罰之規定分
    論併罰，此刪除雖非犯罪構成要件之變更，但顯已影響行為
    人刑罰之法律效果，自屬法律有變更，比較新、舊法結果，
    修正後之規定顯非較有利於被告丁○○。
(二)、被告丁○○於裁判確定前犯數罪，均係於九十五年七月一日
    刑法修正施行之前犯之，而刑法第五十一條業於民國九十四
    年一月七日修正公布，並於九十五年七月一日施行，修正前
    刑法第五十一條規定：「數罪併罰，分別宣告其罪之刑，依
    左列各款定其應執行者：」其中第五款規定「宣告多數有期
    徒刑者，於各刑中之最長期以上，各刑合併之刑期以下，定
    其刑期。但不得逾二十年。」修正後刑法第五十一條第五款
    規定：「宣告多數有期徒刑者，於各刑中之最長期以上，各
    刑合併之刑期以下，定其刑期。但不得逾三十年」比較結果
    ，修正後刑法並非較有利於行為人，依刑法第二條第一項前
    段之規定，仍應依修正前刑法第五十一條第五款規定，定其
    應執行之刑（最高法院９５年第８次刑事庭會議決議參照）
    。
(三)、刑法第三十三條第五款由原先之「罰金：一元以上」，修正
    為「罰金：新臺幣一千元以上，以百元計算之」，修正後規
    定並未較有利於被告丁○○。
(四)、經上綜合比較結果，本件應依刑法修正後第二條第一項規定
    ，一體適用上開修正前之刑法相關規定，對於被告較為有利
    。
三、論罪科刑方面：
    核被告所為，係犯毒品危害防制條例第八條第二項之轉讓第
    二級毒品罪、第五條第一項之意圖販賣而持有第一級毒品罪
    。其先後三次轉讓第二級毒品之犯行，時間緊接、犯罪構成
    要件相同，顯係基於一個概括犯意反覆為之，應依連續犯規
    定論以一罪，並依法加重其刑。其所犯上述二罪，犯意各別
    ，罪質互異，應予分論併罰。爰審酌被告前有違反麻醉藥品
    及肅清煙毒條例等前科，素行欠佳，有台灣高等法院被告全
    國前案紀錄表乙紙附卷足憑，竟復轉讓安非他命三次予他人
    及意圖販賣而持有海洛因，轉讓安非他命之數量非多，情節
    及危害非重，持有海洛因之數量已多，情節及危害非輕，審
    理中已坦承犯行等一切情狀，分別量處如主文所示之刑，且
    被告所犯轉讓第二級毒品罪之犯罪時間，係在九十六年四月
    二十四日之前，合於依中華民國九十六年罪犯減刑條例所定
    減刑條件，應依該例減其宣告刑二分之一，並定其應執行刑
    ，以示儆懲。扣案之安非他命壹包（毛重壹點伍伍公克）、
    海洛因貳拾柒包（驗餘淨重柒拾點參肆公克、純質淨重貳伍
    點柒貳公克），係查獲之毒品，均應依毒品危害防制條例第
    十八條第一項前段規定，宣告沒收銷燬之；扣案之海洛因外
    包裝袋貳拾柒只（重壹伍點陸捌公克）、電子磅秤一台、夾
    鍊袋二包及行動電話貳支（門號0000000000、0000000000號
    ），係被告所有供意圖販賣海洛因所用之物，均應依同條例
    第十九條規定，宣告沒收。至扣案之吸管二支，則係供被告
    施用毒品所用之物，業據被告於審理中供明在卷（見本院卷
    第二六一頁），其與扣案之吸食器一組，均與本案被告之上
    開二犯行無涉，爰不予宣告沒收，併此敘明。
丙、無罪部分：
一、公訴意旨另以：被告另以0000000000、0000000000號行動電
    話作為聯絡工具，自93年9月間某日起，甲○○撥打上開行
    動電話欲購買第二級毒品安非他命時，由被告與甲○○確定
    購買毒品之數量、金額及交貨地點後，再將毒品送達至臺南
    縣仁德鄉「拉斯維加斯」撞球場等處，以每包安非他命新臺
    幣一萬元之代價，連續將安非他命販賣予甲○○共三次，計
    販賣第二級毒品安非他命所得三萬元，因認被告此部分另涉
    販賣第二級毒品罪云云（按此部分檢察官起訴書所載之販賣
    對象，是否尚包括綽號「蘭仔」、「阿賓」等人，語意不明
    ，嗣經本院於審理中闡明後，蒞庭公訴檢察官陳明起訴之販
    賣對象，僅限於甲○○，以上見本院卷第253頁，合先敘明
    ）。
二、惟犯罪事實應依證據認定之，無證據不得認定犯罪事實，刑
    事訴訟法第一百五十四條第二項定有明文。又檢察官就被告
    犯罪事實，應負舉證責任，並指出證明之方法，刑事訴訟法
    第一百六十一條第一項定有明文，因此檢察官對於起訴之犯
    罪事實，應負提出證據及說服之實質舉證責任。其所提證據
    之證明力必須達於使法院確信起訴之犯罪事實為真實程度，
    倘其所提出之證據，不足為被告有罪之積極證明，或其闡明
    之證明方法，無從說服法官以形成被告有罪之心證，而有合
    理懷疑存在者，基於無罪推定之原則，即應為被告無罪判決
    之諭知（最高法院七十六年台上字第四九八六號判例、九十
    一年度台上字第五五九七號、九十二年度台上字第一二八號
    、第七一一號判決意旨參照）。且因犯毒品危害防制條例第
    四條第一項至第四項、第十條或第十一條第一、二項之罪，
    供出毒品來源，因而破獲者，得減輕其刑，同條例第十七條
    定有明文，則施用或持有毒品之人，如供出毒品來源因而破
    獲，既得藉以邀求寬典減輕其刑，為擔保其所為不利於對向
    共犯之陳述之真實性，尤應有足以令人確信其陳述為真實之
    補強證據，始得據為不利被告之認定（此有最高法院九十二
    年台上字第四三九一號判決意旨可資參照）。故本件公訴人
    自應就上開被告販賣三次安非他命予甲○○之犯行，負有提
    出達於使本院確信真實程度證據之實質舉證責任，否則本院
    即應基於無罪推定之原則，為被告無罪判決之諭知甚明。本
    件公訴人認被告涉有販賣安非他命之犯行，固舉證人甲○○
    於偵審中之證述、對被告丁○○所持有之0000000000號、00
    00000000號行動電話與綽號「蘭仔」、「阿賓」之人對話內
    容之監聽譯文及簡訊等為其主要論據。
三、惟查：
(一)、證人甲○○於偵查中證述向被告購買安非他命之時間係93年
    中秋節前夕（證人偵查筆錄：「時間約自93年農曆中秋節前
    夕向他買過安非他命」，見偵查卷第117頁），而93年農曆
    中秋節前夕為國曆9月27日，故93年中秋節前夕為93年9月27
    日以前，然被告自93年9月9日因案被羈於臺灣臺南看守所，
    至同年11月7日始開釋出監，此有臺灣高等法院被告前案紀
    錄表乙份在卷足憑，是證人甲○○供稱向被告購買安非他命
    之時點，被告係在監執行中，被告何能販賣毒品安非他命予
    伊？足見其上述證詞顯有瑕疵可指，真實性已值懷疑。
(二)、證人甲○○於本院審理中證稱：「（問：購買的時間、地點
    為何？）在我被警察抓到之前約一個月左右時間，在台南縣
    仁德鄉「拉斯維加斯撞球館以及仁德國中買的」、「（問：
    你說你在93年被警察抓到的，但是製作筆錄的時候是在94年
    10月7日，到底你是何時被抓到的？）應該是依照警察製作
    筆錄的時間為主，抓到我的當天就被移送過來檢方，製作過
    一次筆錄，後來有被以證人的身份傳我製作過第二次筆錄。
    」（見院卷第一五四、一五五頁），足證證人表示最後一次
    向被告購買安非他命之時點為94年9月7日許，惟查被告係於
    94年5月3日進入台南戒治所執行強制戒治，迄今仍在監執行
    他案，亦有前開臺灣高等法院被告前案紀錄表乙份在卷可稽
    ，被告焉能販賣毒品安非他命予伊？足見證人甲○○上述證
    詞亦顯有瑕疵可指，真實性益值懷疑。
(三)、證人甲○○對於以何種價格向被告購買安非他命，於偵查中
    證稱：「每次向他買一萬多」（見偵查卷第一一七頁），於
    審理中供稱：「每次一萬元左右」（見本院卷第一五四頁）
    然於警訊中則供稱：「每次都買二千到三千元不等」（見偵
    查卷第一一三頁），其前後供稱之毒品購買價格差距過大，
    倘證人供稱向被告丁○○購買毒品共僅三次係屬實，則對於
    每次購買毒品價格之記憶應不致混淆，何以出現前後如此歧
    異之供述？
(四)、扣案之被告所持用之0000000000號行動電話於93年2月25 日
    至94年2月1日間無人使用，另其持用0000000000號行動電話
    於93年1月6日至94年3月10日間，亦無人使用等情，亦有遠
    傳電信公司之行動電話申請資料使用明細乙份（見本院卷第
    七十二至七十五頁），故公訴人以被告於93年9月間以上開
    手機作為聯絡工具，販賣毒品安非他命予甲○○之論據，亦
    難成立。
(五)、經核公訴人所提出之監聽譯文（見偵卷第一二０至一三一頁
    、本院卷第二一九至二四一頁），並無被告丁○○與甲○○
    之通聯對話紀錄，即被告與他人間之對話亦無談及其與甲○
    ○之間有上開公訴人所起訴販賣安非他命之事實，自不足作
    為佐證本案被告有販賣安非他命予甲○○事實之證據。另公
    訴人所提出被告與綽號「蘭仔」、「阿賓」等人的通聯紀錄
    （見偵卷第一二○至一二七頁、第一二九至一三一頁、見院
    卷第二一九至二二○頁、第二二一至二四一頁），縱認有言
    及毒品交易之暗語和對話，亦僅涉及被告是否另涉販賣毒品
    予渠等，或與渠等出資共同犯入毒品，或為受託渠等犯入毒
    品之另一犯罪事實，亦顯不足作為佐證本案被告有販賣安非
    他命予甲○○事實之佐證。同理，公訴人所提出綽號「蘭仔
    」、「阿賓」等人發給被告之簡訊內容（見偵查卷第九十五
    頁），縱認亦有談及毒品交易之暗語，亦不足據以作為不利
    於被告之認定，況簡訊只是發話者單方之意思表示，並未顯
    示受話者之意願，益不足採為不利於被告之認定。
(六)、扣案之安非他命僅一點五五公克，並非大量，且被告被警查
    獲所採尿液經送驗後，呈安非他命類陽性反應，亦有長榮大
    學出具之確認報告乙份附卷足憑（見偵查卷第72頁），足見
    被告確有施用安非他命之情事，故被告辯稱上開安非他命僅
    為供自己吸食之用，尚合於情理，亦顯不足作為佐證被告有
    販賣安非他命予甲○○事實之佐證。
(七)、證人丙○○於本院審理中結稱：「（問：你在九十四年四月
    七日有無傳簡訊給被告？）我忘記了。（問：編號三簡訊是
    否為你所傳？[請庭上提示偵查卷第九十五頁]）是的。（問
    ：該簡訊是何意？）我要向他借錢的意思。（問：在電話
    0000000000打給0000000000的譯文中，電話0000000000有提
    到尺放在呈仔這邊，尺為何物？[提示監續字第295號譯文]
    時間很久，我不知道這電話是誰打給誰的。（問：被告丁○
    ○是否曾有放什麼尺在你那邊？）他有放一盒東西在我那邊
    ，是什麼東西我不清楚，沒有問他。他有放壹個電子秤在我
    這裡。（問：0000000000打給0000000000譯文中，其中0000
    000000的使用人在電話中有提到「摩托車大台你要的我寄放
    在呈仔這裡」，摩托車指何物？）我不曉得。（問：0000
    000000打給0000000000譯文中，電話0000000000有提到叫00
    00000000的使用者去你那裡拿，順便把錢交給你，指的是要
    去你那裡拿何物？）我不知道。（問：後來0000000000有問
    說呈仔那邊有沒有男的，男的是指什麼？）男的是指安非他
    命。」等語在卷（見本院卷第一五七、一五八頁、第一八一
    、一八二頁），及證人戊○○於本院審理中亦結證稱：「（
    問：這通簡訊內容是否為你所傳？）我不知道。時間太久我
    不記得。（問：你之前有無向我借過錢？）有。（問：你有
    無傳簡訊向我借過錢？）有，現在還有欠錢。（問：你說傳
    簡訊向被告借錢，是何時之事情？）九十四年，兩年前的事
    情。」等語在卷（見本院卷第一八五、一八六頁），均顯不
    足採為不利於被告之認定。
(八)、綜上各情參互觀之，本件公訴人所舉上開證據之證明力，尚
    未達於使本院確信其起訴被告三次販賣安非他命予甲○○之
    事實為真實之程度，本院仍有合理之懷疑存在，因認此部分
    被告被訴犯罪不能證明，應諭知無罪，以免冤抑。
丁、據上論斷，應依刑事訴訟法第二百九十九條第一項前段、第
    三百零一條第一項，毒品危害防制條例第八第二項、第五條
    第一項、第十八條第一項前段、第十九條第一項，刑法第十
    一條前段、第二條第一項前段，修正前刑法第五十六條、第
    五十一條第五款，中華民國九十六年罪犯減刑條例第二條第
    一項第三款、第七條、第十一條，判決如主文。
中　　華　　民　　國　　96　　年　　10　　月　　26　　日
                  刑事第一庭  審判長  法  官  陳顯榮
                                      法  官  鍾邦久
                                      法  官  柯顯卿
以上正本證明與原本無異。
如不服本判決應於收受本判決後10日內向本院提出上訴書狀，並
應敘述具體理由。如未敘述上訴理由者，應於上訴期間屆滿後20
日內向本院補提理由書狀（均須按他造當事人之人數附繕本）「
切勿逕送上級法院」。
　　　　　　　　　　　　　　　　　    書記官  郭子誠
中　　華　　民　　國　　96　　年　　10　　月　　26　　日
附錄所犯法條：
毒品危害防制條例第5條第1項：
意圖販賣而持有第一級毒品者，處無期徒刑或10年以上有期徒刑
，得併科新臺幣7百萬元以下罰金。
毒品危害防制條例第8條第2項：
轉讓第二級毒品者，處6月以上5年以下有期徒刑，得併科新臺幣
70萬元以下罰金。
